臺灣高等法院刑事判決　　　　　　　　　　　　　九十二年度上訴字第四０七八號
　　上　訴　人
　　即　被　告　丁○○
　　指定辯護人　本院公設辯護人甲○○
右上訴人因違反槍砲彈藥刀械管制條例案件，不服臺灣宜蘭地方法院九十二年度訴字
第一五號，中華民國九十二年九月二日第一審判決（起訴案號：臺灣宜蘭地方法院檢
察署九十年度偵字第二五九四號），提起上訴，本院判決如左：
    主  文
原判決關於丁○○部分撤銷。
丁○○共同未經許可持有可發射子彈具有殺傷力之槍砲，處有期徒刑壹年陸月，併科
罰金新臺幣伍萬元，罰金如易服勞役，以新臺幣玖佰元即銀元參佰元折算壹日。
    事  實
一、丁○○於民國（下同）八十九年七月中旬某日，因其友人丙○○（業經台灣台北
    地方法院判處有期徒刑一年二月，併科罰金新台幣三萬元確定在案）欲購買槍枝
    防身，苦無來源，乃經由丁○○欲以新台幣（下同）四萬元之代價尋找賣主，丁○○應允後，知悉乙○○有購買改造槍枝管道，即以電話聯絡乙○○購槍，經乙○○允諾出售改造之可發射子彈具殺傷力之槍枝後，丁○○旋與乙○○約於八十
    九年七月中旬某日下午，在宜蘭縣羅東鎮羅東運動公園內交易，並連絡丙○○於
    該日上午某時，搭乘丁○○所駕駛之自用小客車，由台北市前往宜蘭縣羅東鎮取
    槍交款，到達後丁○○即與乙○○聯繫，並於當日下午某時，在羅東公園內將該
    四萬元購槍款交付乙○○，乙○○則交付仿ＣＯＬＴ廠半自動手槍製造、已換裝
    貫通土造金屬槍管之具有殺傷力金屬改造手槍一支，丙○○則在該車上等候，丁○○即基於與丙○○共同未經許可持有可發射子彈具殺傷力之改造槍枝之犯意聯
    絡，未經許可取得該改造槍枝之持有，隨即駕駛該車搭載丙○○返回台北，途中
    丁○○乃將該具殺傷力之改造槍枝交付丙○○未經許可持有。迨八十九年九月六
    日凌晨五時許，丙○○因持有該具殺傷力之改造槍枝，為警在台北市○○○路○
    段十五巷巷口查獲，乃供出上情，並扣得該仿ＣＯＬＴ廠半自動手槍製造、已換
    裝貫通土造金屬槍管之具有殺傷力金屬改造手槍一支。
二、案經台北市政府警察局大安分局報由台灣台北地方法院檢察署呈請台灣高等法院
    檢察署令轉宜蘭地方法院檢察署檢察官偵查起訴。
    理  由
一、訊據上訴人即被告丁○○矢口否認其有與乙○○共同販賣具殺傷力之改造槍枝犯
    行，辯稱：因丙○○欲購買槍枝防身，故以行動電話聯絡其代尋賣主購槍，後其
    與乙○○聯絡後，得知乙○○有槍枝來源可供販售，即通知丙○○，旋由丙○○
    與乙○○二人聯絡購槍事宜，交槍時雖由伊陪同丙○○前往宜蘭羅東公園，但其
    在車上並未下車，係由丙○○下車與乙○○交易，伊僅屬介紹二人購賣該具殺傷
    力之改造槍枝而已，並未參與販售，亦未親自買槍未經許可持有具殺傷力之改造
    槍枝等語。
二、經查：
(一)本件上訴人即被告丁○○如何代丙○○向同案被告乙○○購買具殺傷力之改造槍
    枝，二人並在宜蘭縣羅東鎮羅東運動公園交易，一手交槍，一手交款，取得具殺
    傷力之改造槍枝後，於返回台北途中，再將該改造槍枝交付丙○○等情，業據被
    告丁○○於警訊中（見第九０七六號偵查卷第十五頁）及原審調查時供承不諱（
    見原審卷第一七０頁至第一七二頁），核與共犯被告丙○○於警訊時（見第九０
    七六號偵查卷第九頁）、同案被告乙○○先後於偵查中及原審調查時供承情節大
    致相符（見第二五九四號偵查卷第六十一頁、第八十七頁、原審卷第一二０頁、
    第一二一頁、第一七三頁），且共犯被告丙○○亦因本案經台灣台北地方法院判
    處罪刑確定在卷，有該院八十九年度訴字第一四二五號刑事判決乙份在卷可按（
    見原審卷第二四六頁至第二四八頁），被告丁○○應有代丙○○向乙○○購買具
    殺傷力之改造槍枝，並在宜蘭縣羅東鎮羅東運動公園一手交款，一手交槍，於交
    易完畢後，再於返回台北途中車上，將購買之具殺傷力之改造槍枝交付丙○○無
    訛，被告丁○○於本院辯謂其僅係基於介紹人地位，並未實際參與買槍事宜，均
    係由乙○○、丙○○二人自行交易云云，即與被告丁○○前開自白情節及乙○○
    、丙○○所供不符，應係飾卸之詞，委不足採。
(二)共犯被告丙○○為警查獲之該扣案槍枝乙把，經送內政部警政署刑事警察局鑑定
    結果，認：送鑑改造四五手槍一支，認係仿ＣＯＬＴ廠半自動手槍製造之金屬玩
    具手槍，換裝已貫通之土造金屬槍管改造而成，機械性能良好，可供擊發子彈使
    用，認具殺傷力等情，亦有內政部警政署刑事警察局鑑驗通知書一份在卷可稽，
    顯見同案被告乙○○販賣之該槍枝，係可發射子彈，具殺傷力之改造槍枝甚明。
(三)至被告乙○○於偵查中雖曾供稱該槍枝係黃俊豪所改造云云，然其嗣後已承稱：
    「其實槍不是黃俊豪改的，因為丁○○對太空城模型店不熟，所以拿錢給我，我
    對那家店較熟，我就去該店買，原先丁○○是要託黃俊豪改，但我去找黃俊豪，
    他不要，警訊時因為我在去年八月份被羅東分局抓到時，我有事，而他（指黃俊
    豪）沒事，所以我懷疑是他檢舉的，丁○○到宜監來看我時，有交代我將本案推
    給阿色（指黃俊豪），因為當時阿色有在場，當天我交給丁○○的，就是從模型
    店買出來，並沒有經過加工、改造。」等語（見第二五九四號偵查卷第六十一頁
    、原審卷第一二０頁），且被告黃俊豪所涉販賣具殺傷力之改造槍枝部分，亦經
    判決無罪確定在案，有原審九十二年度訴字第一五號刑事判決乙份在卷可憑，足
    認被告乙○○所供該枝係由黃俊豪所改造云云與事實不符，殊難採信。
(四)又被告丁○○與同案被告乙○○於原審調查時，均曾供稱乙○○交付丁○○之槍
    枝係玩具手槍，非已改造完成具殺傷力之可發射子彈之改造槍枝云云，惟查，被
    告乙○○於八十四年間、八十六年間先後因違反槍砲彈藥刀械管制條例案件，經
    法院判處有期徒刑七月、五月確定，復於九十一年十一月二十七日，經原審法院
    以九十年度訴字第四六號判決被告乙○○非法持有改造槍枝罪刑在卷，有本院被
    告全國前案紀錄表、原審九十年度訴字第四六號判決書各乙份在卷可憑，被告乙○○對於違反槍砲彈藥刀械管制條例案件之罪責刑度，應已有基本之認識，苟被
    告乙○○所交付與丁○○之槍枝，為未經改造之玩具手槍，豈有於警訊及偵查中
    未明確供述，直至原審調查時始行翻異前供之理？況被告丁○○於警訊中及同案
    被告乙○○於偵、審中已均一再承稱渠等所交易者係具殺傷力之改造槍枝無訛，
    已如前述，再者，果被告丁○○與同案被告乙○○交易者係玩具手槍，則渠二人
    何必設詞該交易之槍枝係被告黃俊豪所改造，以脫免同案被告乙○○販賣具殺傷
    力改造槍枝之罪責？參酌以觀，堪認被告丁○○與同案被告乙○○所交易者，非
    僅單純之玩具手槍而已，應係已改造完成可發射子彈具殺傷力之槍枝，洵灼然明
    甚；被告丁○○與同案被告乙○○前開改供，均屬避究之詞，委不足採。
(五)被告丁○○與同被告乙○○於本院準備程序中均又改供該具殺傷力之改造槍枝，
    係同案被告乙○○與共犯被告丙○○二人直接交易，與丁○○無關等語，然查：
    被告丁○○、共犯被告丙○○、同案被告乙○○已先後警訊及偵、審中供承該改
    造具殺傷力之槍枝，係共犯被告丙○○請求被告丁○○代尋賣主，再由被告丁○○以自用小客車搭載丙○○前往羅東運動公園，由被告丁○○下車與乙○○一手
    交錢，一手交槍直接交易，被告丁○○取得該槍枝後，在返回台北途中，始將該
    槍交付丙○○等情不諱，已如前述，而共犯被告丙○○自稱其與乙○○不熟，在
    羅東運動公園交槍之前，復未經被告丁○○介紹二人進一步認識，豈有任由丙○○下車與不熟之乙○○交易購槍之理，況在本院行準備程序之前，被告丁○○、
    共犯被告丙○○、同案被告乙○○均未供陳該改造槍枝係由乙○○直接與丙○○
    交易情事，被告丁○○與同案被告乙○○嗣後於本院改供，應屬迴護被告丁○○
    之詞，均不足採。
(六)被告丁○○於八十九年十月六日警訊時已坦承：「伊於七月底帶丙○○到羅東公
    園與乙○○認識，可以向他買槍彈，乙○○說要打電話給他朋友問槍彈做好了沒
    ，他朋友說要下午才會做好，當日下午伊拿到槍彈時即拿回車上交給丙○○，槍
    彈價錢為四萬元，是乙○○告訴伊的價錢。丙○○將該四萬元錢交付伊後，伊立
    即交給乙○○，當時三人均在場。」等語。於偵查中復供稱係以四萬元代價向乙○○購買該改造槍枝無訛，核與共犯被告丙○○所供係以四萬元代價委請丁○○
    購買具殺傷力之改造槍枝相符。雖同案被告乙○○於偵查中供陳被告丁○○係交
    付二萬五千元委其購槍，然嗣於原審審理時則又陳稱係被告丁○○交付二萬五千
    元前往購買道具槍（見原審卷第二五二頁），先後對被告丁○○交付購買該槍枝
    之金額然有異，已難遽採，嗣本院一再就被告等向其購買該具殺傷力改造槍枝
    金額質問乙○○，其則一致指陳被告等係以四萬元代價向其購槍無訛（見本院卷
    第八十二頁、第一二三頁），與被告丁○○、共犯被告丙○○所陳相符，堪信被
    告丁○○持向乙○○購買該具殺傷力之改造槍枝金額，應係四萬元洵無疑議。
(七)又被告丁○○係受共犯被告丙○○之託，為丙○○代尋賣主，欲以四萬元代價購
    槍防身，業據被告丁○○、共犯被告丙○○供明在卷，嗣被告丁○○尋得賣主乙○○，約定在宜蘭羅東運動公園內交易，始由被告丁○○駕駛自用小客車搭載丙○○前往交易，交易時係由被告丁○○下車與乙○○一手交錢，一手交槍完成交
    易後，被告丁○○始於嗣後駕車偕同丙○○於返回台北途中，將購買之該具殺傷
    力之改造槍枝交付丙○○等情，已如前述，顯見被告丁○○與共犯被告丙○○均
    係基於買主地位而購槍，且被告丁○○在代丙○○代尋賣主，並購得槍枝而持有
    該改造槍枝之時，顯有基於為丙○○之利益而為丙○○持有該具殺傷力之改造槍
    枝甚明，其應非與同案被告乙○○共同基於賣主地位而共同販售槍枝，依此被告
    丁○○與丙○○間應有犯意聯絡，及行為分擔洵屬當然。被告丁○○既係基於與
    丙○○共同犯罪之故意而未經許可持有該具殺傷力之改造槍枝，其應無與乙○○
    共同販賣具殺傷力之改造槍枝之故意及犯行甚明，原審依檢察官之起訴，認被告
    丁○○係基於販賣具殺傷力改造槍枝之故意而出售該槍枝，即與事實不符，本院
    自得在檢察官起訴事實同一下，依職權認定事實，適用法律，為最適當之裁判，
    併此敘明。
(八)綜上所論，足徵被告丁○○於本院翻異所供，均屬事後避究之詞，委不足採，其
    所犯罪証明確，犯行洵堪認定，應依法予以論科。
三、核被告丁○○所為，係犯槍砲彈藥刀械管制條例第十一條第四項之未經許可持有
    同條例第四條第一款其他可發射金屬或子彈之具有殺傷力槍枝罪。被告丁○○與
    丙○○間，有犯意聯絡及行為分擔，均為共同正犯（已如前述）。檢察官起訴意
    旨認被告丁○○係涉犯槍砲彈藥刀械管制條例第十一條第一項之罪，容有未洽，
    起訴法條應予變更。
四、原審以被告丁○○所犯罪証明確，依法予以論科固非無見，惟查原審未詳為審酌
    被告丁○○係受丙○○之託代為尋找購槍賣主，並為丙○○在羅東運動公園內與
    乙○○為具殺傷力之改造槍枝買賣行為，其係基於與丙○○共同為買主地位而購
    槍，原審認係基於與賣主乙○○共同販賣該槍枝之故意而涉犯槍砲彈藥刀械管制
    條例第十一條第一項之罪，洵有未洽，是原審判決關於被告丁○○部分既有可議
    ，該部分即無可維持，應由本院就該部分予以撤銷改判，爰審酌被告丁○○購賣
    具殺傷力改造槍枝之動機、目的、生活狀況、智識程度、其犯行對社會治安構成
    潛在威脅極大，助長槍枝之泛濫，所生之損害匪經，及其犯罪後一再飾詞卸責，
    態度不佳等一切情狀，量如主文第二項所示之刑，並就罰金部分諭知易服勞役之
    折算標準。
五、至本案所查扣之前開具殺傷力之改造槍枝一把，雖係屬違禁物，惟業經扣案於丙○○所涉違反槍砲彈藥刀械管制條例乙案中，並經台灣台北地方法院宣告沒收後
    ，由台灣宜蘭地方法院檢察署檢察官執行沒收處分完畢在卷，有台灣宜蘭地方法
    院檢察署檢察官扣（沒收）物器處分命令影本乙份附於本院卷可按，該改造具殺
    傷力之槍枝既經檢察官執行沒收完畢，本院爰不再對該具殺傷力之改造槍枝為沒
    收之宣告，併此敘明。
六、末按修正前之槍砲彈藥刀械管制條例第十九條第一項之規定，不問對行為人有無
    預防矯治其社會危險性之必要，一律宣付強制工作三年，限制其中不具社會危險
    性之受處分人之身體、自由部分，其所採措施與所欲達成預防矯治之目的及所需
    程度，不合憲法第二十三條所定之比例原則，是犯上開條例第十九條所定之罪，
    不問對行為人有無預防矯治其社會危險性之必要，一律宣付強制工作三年之部分
    ，應自八十七年十二月十八日起停止適用，業經司法院大法官會議釋字第四七一
    號解釋在案，查被告行為後，該條規定於九十年十一月十四日經公布刪除，同年
    十一月十六日生效，該條例修正後第十九條之規定既經刪除，茲以新法與修正前
    之舊法同條規定比較，自以修正後之新法較有利於行為人，是被告未經許可持有
    該具殺傷力之改造槍枝行為，雖在該條例修正生效之前所犯，惟依刑法第二條第
    一項前段規定，仍應適用裁判時即修正後槍砲彈藥刀械管制條例規定辦理，修正
    後之新法既已廢除該強制工作之規定，本院自無庸為是否諭知強制工作之審酌。
七、據上論斷，應依刑事訴訟法第三百六十九條第一項前段、第三百六十四條、第三
    百條、第二百九十九條第一項前段、槍砲彈藥刀械管制條例第十一條第四項，刑
    法第二條第一項前段、第十一條前段、第二十八條、第四十二條第二項，罰金罰
    鍰提高標準條例第二條，現行法規所定貨幣單位折算新臺幣條例第二條，判決如
    主文。
本案經檢察官曾忠己到庭執行職務
中　　　華　　　民　　　國　　九十三　　年　 　十二　　月　　二十四     日
                              臺灣高等法院刑事第十六庭
                                  審判長法  官  許  增  男
                                        法  官  周  煙  平
                                        法  官  黃  鴻  昌
右正本證明與原本無異。
如不服本判決，應於收受送達後十日內向本院提出上訴書狀，其未敘述上訴之理由者
並得於提起上訴後十日內向本院補提理由書（均須按他造當事人之人數附繕本）。
                                        書記官  胡  鳳  儀
中　　　華　　　民　　　國　　九十三　　年　　 十二 　　月　　 三十 　　日
附錄：本案論罪科刑法條全文
槍砲彈藥刀械管制條例第十一條第四項：
未經許可，製造、販賣或運輸第四條第一項第一款所稱其他可發射金屬或子彈具有殺
傷力之各式槍砲者，處五年以上有期徒刑，併科新臺幣一千萬元以下罰金。
未經許可，轉讓、出租或出借前項所列槍砲者，處三年以上十年以下有期徒刑，併科
新臺幣七百萬元以下罰金。
意圖供自己或他人犯罪之用，而犯前二項之罪者，處無期徒刑或七年以上有期徒刑，
併科新臺幣一千萬元以下罰金。
未經許可，持有、寄藏或意圖販賣而陳列第一項所列槍砲者，處一年以上七年以下有
期徒刑，併科新臺幣七百萬元以下罰金。
第一項至第三項之未遂犯罰之。
